【裁判字號】    95,交聲,325
【裁判日期】    950522
【裁判案由】    聲明異議
【裁判全文】
臺灣彰化地方法院交通事件裁定         95年度交聲字第325號
原處分機關     交通部公路總局臺中區監理所彰化監理站
異議人即       甲○○
受處分人
上列異議人即受處分人因違反道路交通管理處罰條例案件，對交
通部公路總局臺中區監理所彰化監理站95年4月6日彰監四字第裁
64－ABJ901080號裁決書不服，聲明異議（原舉發案號：臺北市政
府警察局北市警交大字第ABJ901080號舉發違反道路交通管理事
件通知單），本院裁定如下：
    主  文
原處分撤銷。
甲○○不罰。
    理  由
一、異議人聲明異議意旨略以：本人未曾開車上臺北，也未有車
    子，為何會有此單，請求撤銷原處分等語。
二、按「汽車駕駛人迴車時，有下列情形之一者，處新臺幣600元
    以上1800元以下罰鍰：二、在禁止左轉路段迴車。」為道路
    交通管理處罰條例第49條第1項第3款所明定，違反道路交通
    管理處罰條例第49條規定者並應依同條例第63條第1項第1款
    規定記違規點數計1點，合先敘明。
三、再按法院受理交通事件，準用刑事訴訟法之規定，道路交通
    管理處罰條例第89條前段定有明文，是最高法院76年台上字
    第4986號判例「認定犯罪事實所憑之證據，雖不以直接證據
    為限，間接證據亦包括在內，然而無論直接證據或間接證據
    ，其為訴訟上之證明，須於通常一般之人均不致有所懷疑，
    而得確信其為真實之程度者，始得據為有罪之認定，倘其證
    明尚未達到此一程度，而有合理之懷疑存在而無從使事實審
    法院得有罪之確信時，即應由法院為諭知被告無罪之判決」
    所揭示刑事訴訟法上法院認定事實之最重要原則之一，即認
    定被告有罪，就該有罪事實不能有任何合理懷疑存在之原則
    於法院審理行為人違反道路交通管理處罰條例案件時，亦有
    其適用。易言之，法院於審理行為人違反道路交通管理處罰
    條例案件，當踐行完畢調查證據之程序後，為事實之認定時
    ，如就原處分機關所認定之行為人違規之事實仍有合理之訴
    訟上懷疑，而無法百分之百確信行為人確有該當於道路交通
    管理處罰條例各該處罰條文之構成要件事實時，即應依訴訟
    上之待證事實「倘有懷疑，則從被告之利益作解釋」之證據
    法則，作對行為人有利之認定。
四、經查：本件異議人即受處分人甲○○於93年12月26日16時07
    分駕駛車牌號碼9K─3701自用一般小客貨車，於臺北市○○
    路○段、復興南路1段路口「在禁止左轉路段迴車」違規，經
    警攔停檢查後因認有上述之違規情事，遂掣單舉發，此有臺
    北市政府警察局北市警交大字第ABJ901080號舉發違反道路
    交通管理事件通知單一紙在卷可稽。惟異議人堅決否認有上
    揭違規行為，辯稱：未曾開車上臺北，伊未有前揭違規事實
    等語。依本件舉發員警陳佩鳴製作之臺北市政府警察局北市
    警交大字第ABJ901080號舉發違反道路交通管理事件通知單
    上被通知人簽名欄之簽名，與異議人於95年4月17日聲明異
    議狀內之簽名，以及本院於95年5 月11日審理時當庭異議人
    所為之簽名，以肉眼觀察比對結果發現，簽名字型、筆劃順
    序均顯不相同，有上開舉發違反道路交通管理事件通知單、
    聲明異議狀、本院95年5月11日訊問筆錄附卷可稽，是當日
    駕駛車牌號碼9K─3701自用一般小客貨車而有違反道路交通
    管理處罰條例行為、經警當場製單舉發之人是否確為異議人
    ，已非無疑。又證人即當日舉發之員警陳佩鳴到庭結證稱，
    其對當日在罰單上簽名的人是否為異議人甲○○沒有印象，
    足見異議人辯稱其遭他人冒簽等情應堪信為真實。
五、綜上所述，既有相當事證懷疑本件異議人有遭他人偽造署押
    之情事，輔以現場舉發員警無法確認違規人是否為受異議人
    ，揆諸前揭說明，無從確信異議人有舉發通知單所載之違規
    行為，本件即應對異議人作有利之認定，認其所為上開辯解
    為屬可採，前開舉發內容即有違誤，原處分機關未能審酌及
    此，對異議人為裁罰，難謂允當，自應由本院將原處分撤銷
    ，改諭知異議人即受處分人甲○○不罰，以資適法。
據上論斷，應依道路交通案件處理辦法第20條前段，裁定如主
文。
中    華    民    國    95    年    5     月    22    日
                    交通法庭    法  官  姚銘鴻
以上正本證明與原本無異。
如不服本裁定，應於裁定送達後5日內向本院提出抗告狀（須附
繕本）。
中    華    民    國    95    年    5     月    22    日
                                書記官  謝志鑫


司法院資訊處製作；財團法人民間司法改革基金會備份。
